臺灣臺中地方法院刑事判決　　　　　　　　　　　　九十一年度訴字第一八四五號
　　公　訴　人　臺灣臺中地方法院檢察署檢察官
　　被　　　告　乙○○
　　　　　　（即蔡家宗）
右列被告因違反稅捐稽徵法案件，經檢察官聲請以簡易判決處刑（九十年度偵字第二
一九八九號），本院臺中簡易庭認不宜依簡易判決處刑，改依通常程序審理，本院判
決如左：
    主  文
乙○○無罪。
    理  由
一、聲請簡易判決處刑意旨略以：被告乙○○（即蔡家宗，於八十七年三月廿二日改
    名）於民國八十七年間為桃園縣中壢市○○路○段三二一巷三十九弄八街四九號
    三樓「錚譽工程有限公司」（下稱錚譽公司）負責人，為稅捐稽徵法上之扣繳義
    務人，應於發放薪資時，代為扣繳公司員工應繳稅款，於翌年年初向所轄稅捐稽
    徵處申報稅款，而其自八十七年一月至七月間，代扣該公司技工甲○○之稅款共
    新台幣（下同）二萬九千九百八十元（一月份代扣二千七百元，二月份代扣三千
    四百七十元，三月份代扣七千二百四十元，四月份代扣二千八百八十元，五月份
    代扣四千二百五十元，六月份代扣四千八百五十元，七月份代扣四千五百九十元
    ），詎於八十八年一月間僅報繳甲○○八十七年一月份代扣稅款二千七百元，其
    餘二萬七千二百八十元因公司週轉不靈，竟予侵占入己使用。嗣甲○○經稅捐機
    關通知補繳稅款始知悉上情，因認被告涉有稅捐稽徵法第四十二條第二項、第一
    項之扣繳義務人侵占已扣繳之稅捐罪嫌。
二、按犯罪事實應依證據認定之，無證據不得推定其犯罪事實，又不能證明被告犯罪
    者，應諭知無罪之判決，刑事訴訟法第一百五十四條、第三百零一條第一項分別
    定有明文。又刑事訴訟法上所謂認定犯罪事實之證據，係指足以認定被告確有犯
    罪行為之積極證據而言，該項證據自須適合於被告犯罪事實之認定，始得採為斷
    罪資料；如未能發現相當證據，或證據不足以證明，自不能以推測或擬制之方法
    ，以為裁判之基礎，最高法院二十九年上字第三一０五號、四十年台上字第八十
    六號分別著有判例可資參照。又刑法上之侵占罪，以持有他人之物而實行不法領
    得之意思為構成條件，自必須所侵占之物，於不法領得以前，即已在其實力支配
    之下，始與持有之要素相符，最高法院亦著有二十年上字第一五七三號判例可參
    。
三、本件公訴人認被告乙○○涉有上開罪嫌，係以被告之自白、被害人甲○○及其妻
    王明子之指訴，及台灣省北區國稅局中壢稽徵所九十年八月十六日北區國稅中壢
    審字第九０００五三三二號函及甲○○之薪資袋影本等在卷可資佐證等為其論據
    。惟訊據被告乙○○固坦承係錚譽公司負責人，惟堅決否認上情，辯稱：伊並未
    使用甲○○（八十七年）一至七月之薪資扣款，而公司亦沒有給伊這筆錢，這筆
    錢是用到公司週轉上使用等語。經查，本件告發人甲○○之稅款，其扣繳義務人
    確係被告乙○○而非錚譽公司無訛，有錚譽公司各類所得扣繳暨免扣繳憑單申報
    書影本附卷可參，惟上開稅款是否係經被告乙○○持有並進而予以侵占即非無疑
    。查被告乙○○於偵訊中亦供稱：八十七年八、九月間公司已週轉不靈，伊人已
    不在公司，公司已沒有營運，且被上游公司瑞誠股份有限公司（下稱瑞誠公司）
    接收，伊當時沒有在公司，是會計小姐（名字已忘記，亦無法連繫）作帳，員工
    所得稅每個月都要報，有時伊週轉不靈，發放薪資時金額就已不足，是先扣除員
    工應繳稅款後再發放薪資給員工，而另待公司若有其他資金入帳後再幫員工繳稅
    款及勞健保、滯納金等，而若有預扣的稅款也是與公司的資金會在一起週轉，未
    先扣在旁邊另立帳戶，以前伊也有過延後繳納被罰滯納金，稅金每二個月就要繳
    到稅捐處一次，二七、二九０元大概是有二期或三期，即約四至六個月未繳，後
    來公司週轉不靈無法繼續營運，伊人就走掉了等語，並未承認上開預扣款其有持
    有並予侵占之事實，而僅表示八十七年一至七月付與員工之薪資因公司週轉不靈
    ，故係預扣稅款後給付，而後實際上並未為代為繳納，惟此並不表示上開預扣稅
    款即係由被告所持有。另證人王明子亦於偵訊中陳稱：（八十七年）八、九月份
    伊先生有在錚譽公司工作，因為公司週轉不靈沒有發給我們薪水等語，瑞誠公司
    負責人林闀亦到庭證稱：八十七年間錚譽公司有向伊承包台電的外包工程，而八
    十七年間乙○○離開後，因為台電工程是我承包的，因此台電工程須於全部工程
    查核驗收後才能請款，他離開我就接下他部分零星的工程‧‧‧，我接收錚譽公
    司工作及員工，員工薪水我都付清楚了等語，亦顯見錚譽公司確在八十七年間發
    生週轉不靈情事，之後即由瑞誠公司所接收無訛，則堪信被告所辯尚堪採信，並
    無積極證據足以認定上開款項係由被告所持有並進而侵占，故依前開証據尚不得
    逕認被告有何侵占犯行。此外，復查無其他積極證據足資認定被告有何公訴人所
    指犯行，本件不能證明被告犯罪，揆諸前開規定，自應諭知被告無罪之判決。
據上論斷，應依刑事訴訟法第四百五十二條、第三百零一條第一項，判決如主文。
中      華      民      國    九十一  年      九      月      三十      日
                                臺灣臺中地方法院刑事第一庭
                                    法  官  郭  瑞  祥
右正本證明與原本無異。
如不服本判決，應於判決送達後十日內向本院提出上訴狀，上訴於臺灣高等法院臺中
分院( 須附繕本 )。
                                          書記官
中    華    民    國      九十一      年       十      月     一    日
